臺灣板橋地方法院民事判決　九十一年簡上字第六九號
　　上　訴　人　甲○○
　　被上訴人　　乙○○
右當事人間返還租賃房屋等事件，上訴人對於中華民國九十年十二月十四日，本院板
橋簡易庭九十年度板簡字第一八二八號第一審簡易判決提起上訴，本院判決如左：
    主      文
原判決第二項後段關於命上訴人給付被上訴人之違約金，超過自民國九十年十月六日
起至遷讓房屋之日止，按月以新臺幣壹萬捌仟元計算之違約金部分，及該部分假執行
之宣告均廢棄。
右開廢棄部分，被上訴人在第一審之訴駁回。
其餘上訴駁回。
第二審訴訟費用由被上訴人負擔五分之三，餘由上訴人負擔。
    事      實
甲、上訴人方面：
一、聲明：求為判決：
（一）原判決關於命上訴人給付被上訴人，自民國九十年十月六日起至遷讓房屋之日
      止，按月以新臺幣（下同）四萬五千元計算之違約金部分及該部分假執行之宣
      告廢棄。
（二）右開廢棄部分，被上訴人在第一審之訴駁回。
二、陳述：除引用原宣示判決筆錄之記載外，補稱：
    上訴人已於九十一年二月六日自門牌號碼台北縣中和市○○路○段二二九巷十七
    號二樓房屋（下簡稱系爭房屋）遷出，將房屋返還被上訴人。上訴人目前經濟困
    難，無能力給付違約金，且原審以原租金五倍計算違約顯然過高。
乙、被上訴人方面：
一、聲明：上訴駁回。
二、陳述：除引用原宣示判決筆錄之記載外，補稱：
    上訴人係第一審判決後，伊向法院聲請強制執行後才搬離，所以原審酌定之違約
    金並無過高。
三、證據：爰用第一審所提證據。
    理      由
一、本件被上訴人原審起訴主張：上訴人於八十九年九月一日向被上訴人承租其所有
    之系爭房屋，約定租賃期間至九十年八月三十一日止，租金每月九千元，如租期
    屆滿承租人逾期不遷讓房屋，應按遲延日數以月租金額五倍計付違約金。詎被上
    訴人迄租期屆至止，共積欠租金九萬五千元未還，經屢催均未置理。且於租期屆
    至後拒不遷讓交還房屋，是依租賃契約關係請求被上訴人遷讓交還房屋，及給付
    租金九萬五千元（此部分未具上訴，已告確定。）；並依租賃契約第六條約定，
    請求被上訴人自起訴狀繕本送達翌日起至遷讓房屋之日止，按月給付四萬五千元
    之違約金等情。上訴人則以：伊確有向被上訴人承租系爭房屋，且積欠租金九萬
    五千元未還，惟目前無力可清償云云置辯。
二、經查，被上訴人主張：於租期屆至後被上訴人並未同意將房屋續租予上訴人，惟
    上訴人亦未依約遷讓交還房屋，迄九十一年二月六日始搬離；依兩造間所締租賃
    契約第六條約定，如上訴人於租期屆至拒不遷讓交還房屋，被上訴人每月得向上
    訴人請求按照租金五倍（即四萬五千元）之違約金，至遷讓完了之日止等情，業
    據提出房屋租賃契約書一份為證，並為上訴人所不爭執，堪信為真正。是被上訴
    人依契約關係請求上訴人於租期屆滿後之九十年十月六日（起訴狀繕本送達翌日
    ）起至遷讓交還房屋之日（即九十一年二月六日）止，按月給付違約金，即非無
    據。
三、按當事人約定契約不履行之違約金過高者，法院固得依民法第二百五十二條以職
    權減至相當之數額，惟是否相當仍須依一般客觀事實、社會經濟狀況及當事人所
    受損害情形，以為酌定標準，而債務已為一部履行者，亦得比照債權人所受利益
    減少其數額（最高法院四十九年台上字第八○七號判例參照）。經本院審酌被上
    訴人因上訴人拒不遷讓房屋所受之債務不履行損害、上訴人拒絕遷讓之時間達四
    個月、社會經濟狀況等一切情狀，認被上訴人請求上訴人按月給付四萬五千元相
    當於租金五倍之違約金，尚屬過巨，應核減至按月以一萬八千元計算為違約金為
    妥適。
四、從而，被上訴人本於租賃契約關係請求上訴人自九十年十月六日（起訴狀繕本送
    達翌日）至遷讓房屋之日止，按月給付一萬八千元違約金，為有理由，應予准許
    。逾此部分違約金之請求（即按月以二萬七千元計算之違約金部分（
    00000-00000=27000 ））為無理由，應予駁回。又上開准許部分，係就民事訴訟
    法第四百二十七條第二項訴訟所為被告（即上訴人）敗訴之判決，應依職權宣告
    假執行，併此敘明。原審就超過上開准許部分，為上訴人敗訴之判決，並為假執
    行之宣告，自有未洽。上訴意旨就此部分指摘原判決不當，求予廢棄改判，為有
    理由。至於上開准許部分，原審判決命上訴人給付，並為假執行之宣告，核無違
    誤，上訴意旨就此部分，仍執陳詞，指摘原判決不當，求予廢棄，為無理由，應
    駁回其上訴。
據上結論：本件上訴為一部有理由，一部無理由，依民事訴訟法第四百三十六條之一
第三項、第四百五十條、第四百四十九條第一項、第七十九條但書，判決如主文。
中　　　華　　　民　　　國　　九十一　　年　　　五　　　月　　一    　　日
                                    臺灣板橋地方法院民事第一庭
~B審判長法官　許瑞助
~B法　    官　許瑞東
~B法　    官　黃信滿
本件不得上訴
中　　　華　　　民　　　國　　九十一　　年　　　五　　　月　　一    　　日
~B法院書記官　吳美瑤
